臺灣高等法院刑事判決　　　　　　　　 96年度上易字第229號
上　訴　人　臺灣新竹地方法院檢察署檢察官
被　　　告　丙○○
上列上訴人因被告違反著作權法案件，不服臺灣新竹地方法院95
年度易字第556號，中華民國95年12月29日第一審判決（起訴案
號：臺灣新竹地方法院檢察署95年度偵字第4653號及移送併辦案
號：臺灣士林地方法院檢察署95年度偵字第15626號），提起上
訴，被告就被訴事實為有罪陳述，本院合議庭裁定適用簡式審判
程序審理，判決如下：
    主  文
原判決撤銷。
丙○○連續明知係侵害著作財產權之重製物光碟片而散布，處有
期徒刑陸月，如易科罰金，以新台幣玖佰元折算壹日。
扣案如附表所示之重製光碟片均沒收。
    事  實
一、丙○○明知卡通影集「火影忍者」係株式會社TVTOKYOME
    DIANET即東京電視臺MEDIANET（下稱東京電視臺）享有著作
    權之視聽著作，該公司並將前開著作之VCD、DVD重製、出租
    等著作財產權專屬授權予曼迪傳播有限公司（下稱曼迪公司
    ），任何人未經曼迪公司之同意或授權，不得擅自重製、散
    布或意圖營利、散布而公然陳列、交付或移轉所有權，竟於
    民國95年3月3日，在新竹市○區○○路449號住處利用電腦
    連接網際網路至「YAHOO奇摩拍賣網站」，以a543123號帳號
    張貼販售盜版火影忍者影集之廣告，向不特定人散布販賣盜
    版光碟片之訊息，嗣經蔡國強（另由臺灣士林地方法院檢察
    署檢察官依職權為不起訴處分）上網購買後，亦以相同手法
    在網路上刊登廣告轉賣，經曼迪公司報警循線查獲；又丙○
    ○明知「亂馬1/2」、「新世紀福音戰士」、「犬夜叉」、
    「名偵探科南劇場版」等動畫影音DVD，係普威爾國際股份
    有限公司（以下簡稱普威爾公司）獨家獲得專屬授權而享有
    著作財產權之視聽著作; 「獵人」、「新北斗神拳」等動畫
    影音DVD，係木棉花國際股份有限公司（以下簡稱木棉花公
    司）獨家獲得專屬授權而享有著作財產權之視聽著作。竟基
    於販賣並意圖散布前開光碟重製物之犯意，自95年3月底某
    時許，自不詳姓名之人處，以新臺幣（下同）3萬元之代價
    ，購入前開侵害著作財產權人之盜版光碟重製物共計400餘
    片，而後利用個人所申請雅虎拍賣網路帳號a543123刊登販
    售前開盜版光碟之訊息，再以a543123@yahoo.com.tw電子信
    箱與顧客相互聯絡，以每套1,800元之價格對外販售，並要
    求買家匯款至其所有中華郵政公司00000000000000 號帳戶
    內，以上開方式散布侵害著作財產權之光碟重製物，侵害普
    威爾國際股份有限公司、木棉花國際股份有限公司之著作財
    產權。嗣於95年8月7日13時30分許，為警持搜索票在其位於
    新竹市○區○○路449號住處查獲，並扣得盜版之「亂馬1/2
    」DVD135片、「新世紀福音戰士」DVD10片、「犬夜叉」
    DVD46片、「名偵探科南劇場版」DVD7片、「獵人」DVD 31
    片、「新北斗神拳」DVD24片。
二、案經普威爾公司、木棉花公司訴由內政部警政署保安警察第
    2總隊第1大隊第2中隊報告台灣新竹地方法院檢察署檢察官
    偵查起訴及曼迪公司訴由台北市政府警察局北投分局訴請臺
    灣士林地方法院檢察署檢察官移送併案審理。
    理　由
一、上揭事實，業據被告丙○○坦承不諱，所供核與告訴代理人
    乙○○、甲○○於警詢及偵查中指述之情節大致相符，並經
    證人蔡國強、陳正剛證述屬實，另有如附表所示扣案之盜版
    光碟片合計253片、雅虎奇摩拍賣網站列印資料、雅虎國際
    資訊股份有限公司95年10月25日雅虎（95）字第01081號函
    、法務部戶役政資料、中國信託匯款單、照片6幀（證明被
     告以a543123號帳號張貼販售盜版火影忍者影集之廣告）附
     卷可稽，而上開遭查扣之盜版光碟片經著作財產權人鑑識
    結果，確認均為未獲授權之盜版重製物，此有著作財產權人
    出具之鑑識證明書在卷可考，又著作財產權人就其權利來源
    亦已提出行政院新聞局錄影節目審查合格證、授權書、原產
    地證明等文件以為證明，被告既未獲得著作財產權人授權，
    即擅自透過網路以移轉所有權之方法散佈著作重製物，進而
    侵害他人著作財產權，足認被告自白與事實相符，事證明確
    ，被告犯行堪以認定。
三、（一）、核被告丙○○所為，係犯著作權法第91條之1第3項
    、第2項之散布重製光碟片而侵害他人之著作權罪。被告意
    圖散布（即販賣行為）而公開陳列或持有之行為，為散布（
    即販賣行為）之階段行為，應為散布（即販賣行為）之高度
    行為所吸收，不另論罪。被告明知扣案物均係侵害著作財產
    權之影音光碟製物，其一個散布如全部附表所示之盜版光碟
    ，同時侵害如附表所示不同著作權人之著作權，為一行為觸
    犯數罪名之同種想像競合犯，應依刑法第55條之規定，從一
    重處斷。（二）、按行為後法律有變更者，適用行為時之法
    律。但行為後之法律有利於行為人者，適用最有利於行為人
    之法律，刑法第2條第1項定有明文。1、查被告等行為後，
    刑法第56條之規定，業於94年1月7日修正公布刪除，並於95
    年7月1日施行，依刑法第2條第1項規定，比較新舊法結果，
    以適用修正前刑法第56條連續犯之規定以一罪論；較有利於
    被告，自應適用修正前刑法第56條連續犯之規定。2、被告
    於犯罪時之刑法第41條第1項前段規定：「犯最重本刑為5年
    以下有期徒刑以下之刑之罪，而受6個月以下有期徒刑或拘
    役之宣告，因身體、教育、職業、家庭之關係或其他正當事
    由，執行顯有困難者，得以1元以上3元以下折算1日，易科
    罰金。」又被告行為時之易科罰金折算標準，修正前罰金罰
    鍰提高標準條例第2條前段（現已刪除）規定，就其原定數
    額提高為100倍折算1日，則本件被告行為時之易科罰金折算
    標準，應以銀元300元折算1日，經折算為新臺幣後，應以新
    臺幣900元折算為1日。惟95年7月1日修正公布施行之刑法第
    41條第1項前段則規定：「犯最重本刑為5年以下有期徒刑以
    下之刑之罪，而受6個月以下有期徒刑或拘役之宣告者，得
    以新臺幣1千元、2千元或3千元折算1日，易科罰金。」比較
    修正前後之易科罰金折算標準，以95年7月1日修正公布施行
    前之規定，較有利於受刑人，則應依刑法第2條第1項前段，
    適用修正前刑法第41條第1項前段規定，定其折算標準。（
    三）、又被告丙○○另明知卡通影集「火影忍者」係株式會
    社TVTOKYOME-DIANET即東京電視臺享有著作權之視聽著作，
    該公司並將前開著作之VCD、DVD重製、出租等著作財產權專
    屬授權予曼迪公司，未經曼迪公司之同意或授權，竟擅自意
    圖營利，以移轉所有權之方法散佈著作重製物光碟片部分，
    與已起訴部分，犯罪時間緊接，手段相同，所犯罪名又同一
    ，顯基於概括之犯意反覆為之，具修正前刑法上之連續犯關
    係，屬裁判上一罪，依審判不可分原則，應為起訴效力所及
    ，本院自應審酌。
四、原審據以論罪科刑，雖非無見，惟（一）、原判決認被告係
    犯著作權法第91條之1第3項、第2項之散布重製光碟片而侵
    害他人之著作權罪，而該罪之最輕本刑為6月以上有期徒刑
    之罪，原審竟僅量處有期徒刑3月，併諭知易科罰金之折算
    標準，顯有未洽。（二）、就前揭被告丙○○另明知卡通影
    集「火影忍者」係株式會社TVTOKYOME-DIANET即東京電視臺
    享有著作權之視聽著作，該公司並將前開著作之VCD、DVD
    重製、出租等著作財產權專屬授權予曼迪公司，未經曼迪公
    司之同意或授權，竟擅自意圖營利，移轉所有權部分，檢察
    官聲請併辦部分，未及審酌，亦有未當。檢察官上訴為有理
    由，自應由本院予以撤銷改判。爰審酌被告犯罪之動機，及
    僅因缺錢花用而觸犯本案，完全不尊重他人之著作權及其品
    行、生活狀況、智識程度、犯罪所生之損害與犯罪後之態度
    等一切情狀，量處如主文第2項所示之刑，並諭知易科罰金
    之折算標準。
五、扣案之如附表所示之重製光碟片，為被告所有，且係供上開
    犯罪所用之物，應依著作權法第98條前段之規定，宣告沒收
    之。
據上論斷，應依刑事訴訟法第369條第1項前段、第273條之1第1
項、第364條、第299條第1項前段，著作權法第91條之1第3項、
第2項，第98條，刑法第11條前段、第2條、刑法第55條，修正前
刑法第56條、第41條第1項，罰金罰鍰提高標準條例第1條前段、
修正前罰金罰鍰提高標準條例第2條，判決如主文。
本案經檢察官劉靜婉到庭執行職務。
中　　華　　民　　國　　96　　年　　3 　　月　　30　　日
　　　　　　　　　刑事第七庭審判長法　官　楊貴雄
　　　　　　　　　　　　　　　　  法　官　許錦印
　　　　　　　　　　　　　　　　  法　官　江國華
以上正本證明與原本無異。
不得上訴。
                                  書記官  陳玉嬋
中　　華　　民　　國　　96　　年　　4 　　月　　3 　　日
附錄本案論罪科刑法條全文
著作權法第91條之1
擅自以移轉所有權之方法散布著作原件或其重製物而侵害他人之
著作財產權者，處3年以下有期徒刑、拘役，或科或併科新臺幣
50萬元以下罰金。
明知係侵害著作財產權之重製物而散布或意圖散布而公開陳列或
持有者，處3年以下有期徒刑，得併科新臺幣7萬元以上75 萬元
以下罰金。
犯前項之罪，其重製物為光碟者，處6月以上3年以下有期徒刑，
得併科新臺幣20萬元以上2百萬元以下罰金。但違反第87條第4款
規定輸入之光碟，不在此限。
犯前2項之罪，經供出其物品來源，因而破獲者，得減輕其刑。
